臺灣高等法院刑事判決
109年度上易字第1301號
上  訴  人  
即  被  告  劉玉嬌


上列上訴人因毀損案件，不服臺灣桃園地方法院108年度易字第1
182號，中華民國109年5月19日第一審判決（起訴案號：臺灣桃
園地方檢察署108年度偵字第17985號），提起上訴，本院判決如
下：
    主  文
上訴駁回。
    事實及理由
一、經本院審理結果，認第一審以上訴人即被告劉玉嬌犯刑法第
    354條之毀損罪，處拘役50日，如易科罰金，以新臺幣1千元
    折算1日，經核認事用法及量刑均無不當，應予維持。原判
    決據上論斷欄所載「逕以簡易判決處刑」，為明顯誤載，因
    與判決本旨不生影響，基於無害違誤，予以刪除更正即可。
    其餘均引用第一審判決書記載之事實、證據及理由（如附件
    ）。
二、被告上訴意旨略以：告訴人周佳宸提供之影像並非全程，有
    經過剪輯，告訴人應提供車子停靠後，到發現車子損傷刮痕
    的全程影像。依告訴人提供的影像，伊當時從車尾往車頭走
    時，對向有明顯人影走來，伊為了閃人，才會靠近告訴人之
    車邊行走，因此被誤認有毀損行為。告訴人車輛外表損傷之
    刮痕，應鑑定是由何方開始造成，且伊行走時靠近車邊的手
    並未揚起，如何能造成刮痕。且車體所顯示的刮痕高度與伊
    行走時雙手擺盪高度不符，伊也無停頓或蹲下、彎腰之動綽
    ，如何能造成車體刮痕云云，否認有原判決所認定之毀損行
    為。　　
三、然查：
　　㈠依告訴人於警詢及偵查時所述，即指陳於民國108年3月27
      日，將所有車牌號碼000-0000號自用小客車，停放在桃園
      市○○區○○街00巷00號住處前，在停車前有洗車及打蠟，故
      可確定停車前車輛沒有刮痕，但隔天（28日）早上要出門
      時，發現車輛右前車門、右後車門、右後葉子板均遭到刮
      傷，經調閱監視器檢視後，確認當晚僅有被告有貼近其車
      輛，以及後續有丟棄物品動作，因此認是被告所為等語明
      確（見偵查卷第8、17頁）。告訴人所指車輛右前車門、
      右後車門及右後葉子板遭刮損等情，有車損照片以及桃苗
      汽車股份有限公司108年4月1日出具之中壢服務廠估價單
      可按（見偵查卷第9、12頁）。是以告訴人在發覺車子遭
      刮傷後未幾，即請汽車服務廠維修場報價等情，足以佐證
      告訴人前揭所陳，在上開期間車輛停放前原無刮痕，是在
      其後要使用時，發現有遭到刮損等語，當為真實可信，否
      則告訴人不會有上開請汽車服務廠維修報價之舉。而告訴
      人所指，前揭車輛停放期間，僅有被告刻意走向其車輛，
      以及離開後，有刻意將手中物品丟棄之舉措，亦與原審勘
      驗前揭車輛停放期間之監視器畫面結果（見原審卷第44至
      45頁），僅被告有前後兩次將其手部貼近告訴人車輛之行
      為，且被告明顯有將手部往前伸出或是慢於身體軀幹部分
      而呈現拖行之動作，最後甚至有將某物丟棄於路旁等情相
      符。而告訴人車輛遭刮損之部位，也與被告於影片中前後
      行走時所觸及部位相符。綜上各情，足以佐證告訴人指陳
      所有車輛是遭被告持不明之物體毀損等情，信而有徵，可
      堪信實。　　　　
　　㈡被告雖以前詞否認上開現場監視光碟之真實性。然依卷附
      警製刑事案件報告書所載：案經本分局龍興派出所承辦員
      警調閱現場監視器，發覺被告涉嫌重大等語（見偵查卷第
      1頁反面）。是原審勘驗之光碟，係由承辦員警調閱現場
      監視器畫面檢視結果，確認告訴人前揭車輛停放期間，僅
      有被告刻意接近碰觸之舉，認為被告犯罪嫌疑重大，才將
      該段被告接近車輛之畫面攝錄在光碟內。是被告稱該光碟
      是告訴人剪輯變造而來云云，並非實情，被告又以該光碟
      並非全程錄影為由，否認該光碟內容之真實性云云，亦無
      足取。被告另辯稱是因為對向有人走來，其為了閃避才靠
      近告訴人車輛云云，然依卷附現場監視器照片（見偵查卷
      第11頁），被告當時已經刻意貼近告訴人之車輛，而該對
      向之人，與被告還有數公尺之距離，被告根本無碰撞對向
      行人之可能。是此等客觀情狀，與被告辯稱是為了閃避對
      向行人而靠近告訴人車輛云云明顯不符，被告執此否認有
      毀損之行為，並無足採。依卷附現場監視器照片（見偵查
      卷第10、11頁），被告貼近告訴人車輛所觸碰之車體位置
      ，與前揭卷附告訴人車輛遭刮損之部位，並無被告上開所
      陳高度明顯不符之處。至於被告行走時靠近車邊的手有無
      揚起、行走時雙手擺盪之高度、有無停頓或蹲下、彎腰之
      動作等情，均與其前揭刻意貼近告訴人車輛觸碰車體之毀
      損客觀行為事實無涉，被告執此否認有毀損行為，並無理
      由。又告訴人是在發覺本案車輛遭刮損後，才於108年4月
      9日報警究辦，有警製受理各類案件紀錄表可按（見偵查
      卷第13頁），可見已相隔一段時間，且被告又有如前述刻
      意拋棄手中物品之舉措，則本案受理後，因時間因素，未
      能蒐證查得被告實際使用刮損車輛之物品為何，與常情無
      違，不能據此否認前揭積極事證之真實性。至於告訴人車
      輛是由何方開始刮損、如何造成該刮損，均與被告之毀損
      行為事實無涉，且告訴人已將車輛送汽車服務廠維修報價
      ，可見車輛遭刮損部位，現既已修復，也無從比對鑑定，
      是被告前揭聲請比對鑑定，顯無必要，併與說明。
　四、綜上所述，被告以前詞否認犯罪並無理由，本件上訴，應
      予駁回。　　　　　
據上論斷，應依刑事訴訟法第368條、第373條，判決如主文。
本案經檢察官廖榮寬提起公訴，被告提起上訴，檢察官吳廣莉到
庭執行職務。　　
中　　華　　民　　國　　109 　年　　9 　　月　　9 　　日
                  刑事第十四庭  審判長法　官  黃斯偉
                                      法　官  紀凱峰  
                                      法　官  許泰誠
以上正本證明與原本無異。
不得上訴。
                                      書記官  朱子勻
中　　華　　民　　國　　109 　年　　9 　　月　　10　　日

附件 　           
臺灣桃園地方法院刑事判決             108年度易字第1182號
公　訴　人　臺灣桃園地方檢察署檢察官
被　　　告　劉玉嬌　女　59歲（民國00年0月00日生）
                    身分證統一編號：Z000000000號
                    住○○市○○區○○街00巷00號
上列被告因毀損案件，經檢察官提起公訴（108年度偵字第17985
號），本院判決如下：
    主  文
劉玉嬌犯刑法第三百五十四條之毀損罪，處拘役伍拾日，如易科
罰金，以新臺幣壹仟元折算壹日。
    事  實
劉玉嬌係桃園市○○區○○街00巷00號之住戶，與居住在桃園市
○○區○○街00巷00號之周佳宸兩人為鄰居關係，竟基於毀損之
犯意，於民國108 年3 月27日20時41分許，在桃園市中壢區龍泉
街89巷來回步行，持不詳物品刮損周佳宸所有而停放在周佳宸住
處前之車牌號碼000-0000號自用小客車（下稱本案車輛）右前車
門、右後車門及右後葉子板，足以生損害於周佳宸。
    理  由
一、程序事項本案採為判決基礎之證人於警詢中之證述，及其餘
    被告以外之人於審判外之陳述，因檢察官、被告劉玉嬌就此
    部分之證據能力均無意見，且迄至言詞辯論終結前亦未為任
    何異議，本院審酌上開陳述作成時之情況，尚無違法不當及
    證明力明顯過低之瑕疵，亦認為以之作為證據應屬適當，依
    刑事訴訟法第159 條之5 第2 項規定，上開審判外之陳述均
    有證據能力。至其餘經本判決援引之非供述證據，俱核無公
    務員違法採證之情形，亦無信用性過低之疑慮，且與本案被
    告犯行之認定具關聯性，均經本院於審判期日，依刑事訴訟
    法第164條、第165 條規定，踐行證據調查之法定程序，自
    應認均有證據能力。
二、認定事實之依據及證據被告固坦承有於民國108 年3 月27日
    20時41分許，在告訴人周佳宸所有之本案車輛旁來回行走之
    事實，然矢口否認有何毀損犯行，辯稱：案發當時我身體不
    太舒服，我有碰到告訴人的車子，但我沒有刮車，走動的時
    候本來手就會擺動，我也是因為害怕路上有車輛才比較靠邊
    走云云。經查：
（一）告訴人即證人周佳宸於警詢及偵查時證稱：108 年3 月27
      日我將本案車輛停在桃園市○○區○○街00巷00號前，因為我
      在停車前有先洗車及打蠟，因此我可以確定停車前本案車
      輛沒有刮痕，但隔天（28日）早上要出門時，發現本案車
      輛的右前車門、右後車門、右後葉子板均遭到刮傷，經我
      調閱監視器檢視後確認，當晚僅有被告有貼近我車輛，以
      及後續還有丟棄物品的動作，因此是被告刮傷我的車子等
      語（見偵卷第8 頁正反面、第17頁正反面）；另有被告車
      車號查詢汽車車籍資料報表1 紙及車損部分照片4 張在卷
      可參（見偵卷第9 頁正反面、第19頁）。
（二）本院另就案發當時之監視器畫面進行勘驗（見本院易字卷
      第44頁至第45頁，勘驗內容詳如附表），由監視器畫面所
      呈現之內容可知，被告確實有前後兩次將其手部貼近本案
      車輛之行為，且從呈現之畫面可看出，被告明顯有將手部
      往前伸出或是慢於身體軀幹部分而呈現拖行之動作，最後
      甚至有將某物丟棄於路旁之情，佐以被告車輛遭刮傷之部
      位右前車門、右後車門及右後葉子板，正是被告於影片中
      前後行走時所觸及部位。綜合上開證據，本案車輛之右前
      車門、右後車門、右後葉子板原無刮痕，經被告在事實欄
      所載之時間、地點以不明之物體毀損本案車輛之右前車門
      、右後車門、右後葉子板等處，而致生損害於告訴人之情
      ，應可認定。
（三）被告雖以前詞置辯，然而從被告於監視器畫面所呈現之行
      為來看，與一般常人走路擺動雙手之角度、頻率都有所不
      同，甚至被告於靠近本案車輛時，手部根本沒有任何擺動
      ，而是呈現依靠本案車輛而拖行之態樣，因此被告以當時
      只是擺動雙手置辯，應無可採；又被告雖稱當天是擔心會
      有車輛經過因此走的位置較靠邊，也才會靠近本案車輛云
      云，但從監視器畫面來看，被告前後經過本案車輛時，實
      際上並無車輛從旁迫近，被告即便要靠邊行走也大可與本
      案車輛保持距離，更遑論以本案車輛停放位子觀察，被告
      循此側行走將使自己位置處於巷道中央，被告若真要靠邊
      行走依照常理也當是選擇另一側路緣，綜上所述，被告之
      辯詞與客觀證據多所扞格，應屬臨訟杜撰之詞，要無可採
      。此外，被告另提出聯新醫院之診斷證明書1 紙欲證明當
      天身體不適等事實，惟依本院勘驗結果，被告行為時步伐
      、舉措均與常人無異，未見被告有何身體不適之情，此部
      分亦不足以動搖本院依前開卷內事證所形成被告有毀損之
      確信心證。
（四）綜上所述，本件事證明確，被告犯行堪以認定，應予依法
      論科。
三、論罪科刑
（一）按行為後法律有變更者，適用行為時之法律，但行為後之
      法律有利於行為人者，適用最有利於行為人之法律，刑法
      第2 條第1 項定有明文。但若新、舊法之條文內容雖有所
      修正，然其修正係無關乎要件內容之不同或處罰之輕重，
      而僅為文字、文義之修正或原有實務見解、法理之明文化
      ，或僅條次之移列等無關有利或不利於行為人，則非屬該
      條所指之法律有變更，自不生新、舊法比較之問題，而應
      依一般法律適用原則，適用裁判時法。查被告行為後，刑
      法第354 條業於民國108 年12月25日修正公布，並於同年
      月27日生效施行，惟此次修法僅將罰金刑計算標準統一（
      即將銀元改為新臺幣，無須再經換算），而就犯罪之構成
      要件、刑罰效果均未變更，無須為新舊法之比較，逕依裁
      判時法即修正後刑法第354 條之規定判決即可。
（二）核被告所為，係犯刑法第354 條之毀損他人物品罪。
（三）被告係於密切接近之時、地內，以相同之毀損手段，先後
      刮損被告訴人車輛之副駕駛座側車門、右後車門、右後葉
      子板，係基於單一毀損之犯意，依一般社會健全觀念，難
      以強行分開，在刑法評價上以視為數個舉動之接續實行，
      合為包括之一行為予以評價，為接續犯。
（四）爰審酌被告與告訴人為鄰居關係，竟無故以不詳物品刮損
      告訴人車輛，缺乏尊重他人財產權之法治觀念，且衡酌其
      於犯後飾詞否認犯行，未能與告訴人等達成和解之犯後態
      度，兼衡其等犯罪之手段、所生危害程度即造成告訴人之
      財損價值，及其並無其他前科之素行紀錄、年紀、教育智
      識程度、經濟生活狀況與檢察官請求從重量刑之意見等一
      切情狀，量處如主文所示之刑，並諭知易科罰金之折算標
      準。
四、沒收被告用以刮損告訴人車輛之不明物體，屬犯罪所用之物
    ，惟審酌該物並未扣案，且依本院勘驗確已遭被告隨意棄置
    ，實欠缺刑法之重要性，並兼衡執行所需花費之必要成本，
    為符合比例原則及訴訟經濟，爰依刑法第38條之2 第2 項之
    規定，不予宣告沒收
據上論斷，依刑事訴訟法第299 條第1 項，刑法第354 條、第41
條第1 項，刑法施行法第1 條之1 第1 項，逕以簡易判決處刑如
主文。
本案經檢察官廖榮寬提起公訴，檢察官古御詩到庭執行職務。
中    華    民    國    109    年　　5　　月　　19　　日
                  刑事第三庭  審判長法  官  謝順輝
                                    法  官  陳柏嘉
                                    法　官　林莆晉
以上正本證明與原本無異。
如不服本判決應於收受判決後20日內向本院提出上訴書狀，並應
敘述具體理由。其未敘述上訴理由者，應於上訴期間屆滿後20日
內向本院補提理由書( 均須按他造當事人之人數附繕本) 「切勿
逕送上級法院」。
                                    書記官　王震惟
中　　華　　民　　國　 109　　年　　5 　　月　　19　　日
附錄本案論罪科刑法條
中華民國刑法第354條
毀棄、損壞前二條以外之他人之物或致令不堪用，足以生損害於
公眾或他人者，處2 年以下有期徒刑、拘役或1 萬5 千元以下罰
金。
附表

勘驗影片名稱：LINE_MOVIE_0000000000000.mp4  影片時間 勘驗內容 ①00：00-00 ：22  畫面中右上方巷口處，一名身穿紅色上衣之女子雙手置於背後，緩步地走近畫面右邊淺色TOYOTA牌汽車。 ② 00：23-00：33 該女子行向略往該汽車靠近，於走近汽車車尾處時，紅衣女子伸出左手貼近車身，繼續沿著汽車車身前行，隨後於汽車右後照鏡處收回左手置於背後，繼續往前走，直至消失於畫面下方。 ③01：00-01 ：05 一名紅衣女子由畫面下面出現，持續往前行走。 ④01：06-01 ：13 該女子靠近淺色汽車，走至汽車右後照鏡處時，伸出右手貼近車身後，女子持續前進，然右手明顯移動速度明顯慢於其軀幹，於該淺色汽車上拖行，最後收回右手。 ⑤01：14-01：16 該名女子走至汽車後方，將右手中之某物向路旁丟棄。